【裁判字號】    95,抗,237
【裁判日期】    951227
【裁判案由】    本票裁定
【裁判全文】
臺灣板橋地方法院民事裁定               95年度抗字第237號
抗  告  人    永福隆興業股份有限公司
兼法定代理人  丙○○
抗  告  人    甲○○
相  對  人  ?板信商業銀行股份有限公司
法定代理人    乙○○
上列當事人間本票裁定事件，抗告人對於中華民國95年11月15日
本院95年度票字第15398 號裁定提起抗告，本院裁定如下：
    主  文
抗告駁回。                                       。
抗告程序費用新臺幣壹仟元由抗告人負擔。
    理  由
一、抗告意旨略以：
(一)、本件抗告人係於臺中地區向相對人借款，該契約未有管轄之
    合意，縱有約定亦屬不公平之約定，應解為無效。又抗告人
    均設籍於臺中，依以原就被原則，本件應以臺灣臺中地方法
    院為管轄法院，鈞院應無管轄權。
(二)、相對人於聲請本件本票裁定前，應先與抗告人協商如何處理
    。再則本票上記載免除作成拒絕證書時，執票人雖得不請求
    作成拒絕證書而行使追索權，然執票人在行使追索權前，仍
    應於所定期限內為付款之提示，況相對人為銀行，自應為更
    嚴格之執行。又相對人本件主張之債權過高，與事實不符。
    為此提起抗告，請准將原裁定廢棄等語。
二、按票據法第123 條所定執票人就本票聲請法院裁定強制執行
    事件，由票據付款地之法院管轄，非訟事件法第194 條第1
    項定有明文。次按本票執票人，依票據法第123 條規定，聲
    請法院裁定許可對發票人強制執行，係屬非訟事件，此項聲
    請之裁定及抗告法院之裁定，僅依非訟事件程序，以審查強
    制執行許可與否，並無確定實體上法律關係存否之效力，如
    發票人就票據債務之存否有爭執時，應由發票人提起確認之
    訴，以資解決（最高法院57年台抗字第76號判例意旨參照）
    。又本票如已載明免除作成拒絕證書，執票人聲請裁定准予
    強制執行，即毋庸提出已為付款提示之證據。苟發票人抗辯
    執票人未為提示，依票據法第124 條準用同法第95條但書之
    規定，即應由發票人負舉證之責（最高法院84年度台抗字第
    22號裁定意旨可參）。
三、本件相對人執有抗告人於民國94年11月11日所共同簽發，到
    期日為95年9 月14日，以臺北縣板橋市為付款地，票面金額
    新臺幣（下同）1,500,000 元，免除作成拒絕證書之本票1
    紙，屆期提示未獲付款之事實，業據相對人提出卷附本票為
    證，是相對人據以聲請准予裁定強制執行，原審予以准許，
    於法即無不合。抗告意旨固稱：本件應以臺灣臺中地方法院
    為管轄法院；相對人於聲請本件本票裁定前，應先與抗告人
    進行債務協商，相對人主張之債權復屬過高。系爭本票雖記
    載免除作成拒絕證書，相對人仍應遵期為付款之提示等語。
    然查：系爭本票係以板橋市為付款地，此觀系爭本票上之記
    載自明，依非訟事件法第194 條第1 項之規定，相對人就系
    爭本票聲請強制執行，自應由票據付款地板橋市之法院即本
    院為管轄法院，抗告人指稱本院並無管轄權云云，要屬誤會
    。又相對人是否曾與抗告人進行債務協商，均不影響其依票
    據法第123 條聲請本票強制執行之權利，至相對人主張之債
    權是否實在，係屬實體上之爭執，應由抗告人另行提起訴訟
    ，以資解決，尚非本件非訟程序所得加以審究。再者，系爭
    本票既已載明免除作成拒絕證書，抗告人倘主張相對人未提
    示請求付款，自應由抗告人舉證證明，然抗告人就此並未提
    出任何證據以實其說，此部分抗告理由亦非可採。抗告意旨
    求為廢棄原裁定，為無理由，應予駁回。
四、據上論結，本件抗告為無理由，應依非訟事件法第21條第2
    項、第24條第1 項、第46條，民事訴訟法第495 條之1 第1
    項、第449 條第1 項、第95條、第78條，裁定如主文。
中    華    民    國    95    年    12    月    27    日
                  民事第三庭  審判長法  官  朱耀平
                                    法  官  徐玉玲
                                    法  官  吳佳穎
正本係照原本作成。
如不服本裁定，僅得於收受本裁定正本送達後10日內，以適用法
規顯有錯誤為理由，向本院提出再抗告狀，（須附繕本一份及繳
納再抗告裁判費新台幣1,000 元），經本院許可後始可再抗告。
中    華    民    國    95    年    12    月    27    日
                                    書記官  黃美雲


司法院資訊處製作；財團法人民間司法改革基金會備份。
